【裁判字號】    92,財管,33
【裁判日期】    920722
【裁判案由】    指定遺產管理人
【裁判全文】
臺灣臺北地方法院民事裁定                          九十二年度財管字第三三號
    聲  請  人  甲○○
右聲請人聲請對被繼承人乙○○指定遺產管理人事件，本院裁定如左：
    主      文
聲請駁回。
聲請程序費用聲請人負擔。
    理      由
一、聲請意旨略以：被繼承人乙○○係退除役官兵，無妻子，又無親屬在台灣地區，
    被繼承人於民國八十六年七月一日死亡，其以遺囑遺贈財產予聲請人，為此聲請
    指定行政院國軍退除役官兵輔導委員會或國有財產局為被繼承人之遺產管理人等
    語。
二、按「繼承開始時，繼承人之有無不明者，由親屬會議於一個月內選定遺產管理人
    ，並將繼承開始及選定遺產管理人之事由，向法院報明。親屬會議依前條規定為
    報明後，法院應依公示催告程序，定六個月以上之期限，公告繼承人，命其於期
    限內承認繼承。無親屬會議或親屬會議未於前條所定期限內選定財產管理人者，
    利害關係人或檢察官，得聲請法院選任遺產管理人，並由法院依前項規定為公示
    催告。」民法第一千一百七十七條、第一千一百七十八條固分別定有明文。
三、經查，本件聲請人主張被繼承人乙○○係退除役官兵，依聲請人提出之被繼承人
    乙○○除戶
    板橋榮家榮民。又依司法院七十四年十月十五日院臺廳一字第０五七八六號函
    所示，被繼承人屬退除役榮民者，依行政院頒「國軍退除役官兵暨死亡遺留財產
    處理辦法」規定，應由國軍退除役官兵輔導委員會任該被繼承人之遺產管理人，
    毋需選任國有財產局為遺產管理人。」且八十一年九月十六日公布，同年月十八
    日施行之臺灣地區與大陸地區人民關係條例第六十八條規定：「現役軍人或退除
    役官兵死亡而無繼承人、繼承人不明或繼承人因故不能管理遺產者，由主管機關
    管理其遺產。．．．第一項遺產管理辦法，由國防部及行政院國軍退除役官兵輔
    導委員會分別擬訂，報請行政院核定後發布之。」行政院國軍退除役官兵輔導委
    員會八十二年一月二十日（八二）輔壹字第００四七八號令頒施行之退除役官兵
    死亡無人繼承遺產管理辦法第四條已規定「亡故退除役官兵遺產，由行政院國軍
    退除役官兵輔導委員會所屬安置機構為遺產管理人；亡故退除役官兵未安置者，
    以其住所地退除役官兵服務機構為遺產管理人。」，則臺灣地區與大陸地區人民
    關係條例施行後，大陸來臺之退除役官兵死亡而無繼承人、繼承人不明或繼承人
    因故不能管理遺產者，依該條例第六十八條及退除役官兵死亡無人繼承遺產管理
    辦法之規定，應由其主管機關以法定遺產管理人之地位管理遺產，已無庸另聲請
    法院裁定選任遺產管理人，亦有司法院秘書長八十二年四月二十七日（八二）秘
    臺廳民三字第０四九三八號函可參，被繼承人乙○○死亡後，既有法定遺產管理
    人，則聲請人之聲請於法不合，應予駁回。
四、依非訟事件第八條第一項前段，裁定如主文。
中      華      民      國    九十二    年      七      月    二十二    日
                        家事法庭法      官  李智民
右為正本係照原本作成。
如對本裁定抗告，須於裁定送達後十日之不變期間內，向本院提出抗告狀。
中      華      民      國    九十二    年      七      月    二十二    日
                                書  記  官  王俊琇


司法院資訊處製作；財團法人民間司法改革基金會備份。
